【裁判字號】    95,訴,2028
【裁判日期】    951221
【裁判案由】    給付管理費
【裁判全文】
臺灣高雄地方法院民事判決              95年度訴字第2028號
原      告  賓吉士大樓管理委員會
法定代理人  丙○○
訴訟代理人  乙○○
被      告  甲○○
訴訟代理人  楊慧娟  律師
上列當事人間請求給付管理費事件，本院於中華民國九十五年十
二月七日言詞辯論終結，判決如下：
    主  文
被告應給付原告新臺幣壹拾陸萬仟伍佰玖拾柒元，及自民國九
十五年五月十三日起至清償日止，按年息百分之五計算之利息。
原告其餘之訴駁回。
訴訟費用由原告負擔百分之七十三，餘由被告負擔。
本判決第一項得假執行。
    事實及理由
壹、程序方面：
    按訴狀送達後，原告不得將原訴變更或追加他訴，但擴張或
    減縮應受判決事項之聲明者，不在此限，民事訴訟法第255
    條第1 項第3 款定有明文。本件原告起訴時，係請求被告給
    付新臺幣（下同）607,200 元，嗣於本院審理中，變更請求
    為286,500 元（詳本院卷第55頁、第67頁），核屬減縮應受
    判決事項之聲明，於法並無不合，應予准許。
貳、實體方面：
一、原告起訴主張：被告甲○○所有坐落高雄市○○○路13號12
    樓之房屋（下稱系爭房屋，含附屬建物及公用部分之面積為
    126 坪）為原告賓吉士大樓管理委員會所屬之住戶，被告於
    85年3 月11日取得所有權後，迄未繳交住戶管理費，經原告
    於90 年10 月26日以90委字第0901026 號函通知：「考慮被
    告並無住在該屋，僅每月酌收管理費新臺幣（下同）2,000
    元，共計應繳新臺幣壹拾伍萬捌仟元整。」在案；復經原告
    賓吉士大廈組織章程暨住戶管理規則規定：「區分所有權人
    但尚未進住之客戶（空屋），每坪每月30元計算之管理費」
    ，並經通知被告在案。而被告應自85年4 月1 日起至93年3
    月31日止，按月以每月2000元計算，及自93年4 月1 日起至
    95年4 月30日止，按被告居住房屋坪數126 坪每坪每月30元
    計算，共計應向原告納286,500 元之管理費，迭經原告催討
    ，均未獲置理。為此，爰提起本件訴訟，並聲明求為判決被
    告應給付原告28 6,500元，及自本支付命令繕本送達被告之
    翌日（即95年5 月13日）起至清償日止，按週年利息百分之
    五計算之法定遲延利息等語。
二、被告抗辯略以：對於原告主張自85年4 月1 日起至93年3 月
    31日止，按月以每月2000元計算，及自93年4 月1 日起至95
    年4 月30日止，按被告居住房屋坪數126 坪每坪每月30元之
    管理費計算方式無意見，惟原告上開管理費之請求，有民法
    第126 條五年消滅時效之適用，是原告就逾越五年部分之管
    理費請求為無理由（詳本院卷第63頁）等語，資為抗辯。
三、原告主張被告所有坐落高雄市○○○路13號12樓之系爭房屋
    為原告賓吉士大樓管委員會所屬之住戶，被告於85年3 月11
    日取得所有權等事實，業據原告提出系爭房屋之土地暨建物
    登記謄本各1 份附卷為憑（詳本院卷第42頁、第43頁），復
    為被告到庭所不爭執，應堪信為真實。嗣原告主張被告自85
    年4 月1 日起95年4 月30日止，迄未繳交公寓大廈住戶管理
    費等前情，則據被告到庭以：對於原告主張之管理費計算方
    式沒有意見，惟應有五年短期消滅時效之適用等前詞置辯。
    本件經兩造於本院審理中整理爭點為：(一)被告抗辯系爭房屋
    之管理費有五年消滅時效之適用，有無理由？(二)原告請求被
    告應自85年4 月1 日起至93年3 月31日止，按月以2000元計
    算，及自93年4 月1 日起至95年4 月30日止，按被告居住房
    屋坪數126 坪、每坪每月30元計算，共計286, 500元之管理
    費，有無理由？本院就兩造之爭點審酌如下：
  (一)被告抗辯系爭房屋之管理費有五年消滅時效之適用，有無理
    由？
    按「利息、紅利、租金、贍養費、退職金及其他一年或不及
    一年之定期給付債權，其各期給付請求權，因五年間不行使
    而消滅。」，民法第126 條定有明文。而「一年或不及一年
    之定期給付債權，其各期給付請求權因五年間不行使而消滅
    ，為民法第一百二十六條所明定，凡屬上項定期給付債權，
    即有該條之適用，無庸當事人就此有所約定，且不得預先拋
    棄時效之利益。」，此有最高法院50年度台上字第1960號民
    事判例意旨可資參照。本件公寓大廈管理委員會住戶應繳交
    之管理費，其住戶應於每月繳交，屬不及一年之定期給付債
    權，揆諸上開法律規定及最高法院民事判例意旨所示，自亦
    有5 年短期時效規定之適用（臺灣高等法院94年度上字第38
    0 號、臺灣高等法院高雄分院89年度上字第213 號等民事判
    決意旨亦同此見解）。是被告抗辯原告就逾越五年部分之管
    理費請求為無理由等前詞，於法自屬有據，本院自應就原告
    請求逾越五年部分之管理費予以扣除，合先敘明。
  (二)原告請求被告應自85年4 月1 日起至95年4 月30日止，繳交
    管理費，有無理由？
    1.次按「消滅時效，自請求權可行使時起算。以不行為為目
      的之請求權，自為行為時起算。」，「消滅時效，因左列
      事由而中斷：一、請求。二、承認。三、起訴。左列事項
      ，與起訴有同一效力：一、依督促程序，聲請發支付命令
      。」，「時效因請求而中斷者，若於請求後六個月內不起
      訴，視為不中斷。」，民法第128 條、第129 條第1 項、
      第2 項1 款、第130 條分別定有明文。
    2.經查，本件原告係聲請對被告發支付命令（本院95年度促
      字第23158 號），經被告對支付命令異議後，原告支付命
      令之聲請視為起訴，有本院95年度促字第23158 號支付命
      令裁定書、被告異議狀各1 份在卷足參。又原告係請求被
      告應自85年4 月1 日起至95年4 月30日止，繳交公寓大廈
      管理委員會住戶管理費之事實，業據原告於本院為訴之聲
      明變更屬實在卷（詳本院卷第62頁）。而原告請求之公寓
      大廈管理委員會住戶管理費，係住戶應於每月繳交，屬不
      及一年之定期給付債權，自有民法第126 條五年消滅時效
      之適用，業如前述。
    3.次查，本件原告雖曾於90年10月26日以90委字第0901026
      號函通知被告：「考慮被告並無住在該屋，僅每月酌收管
      理費新臺幣（下同）2,000 元，共計應繳新臺幣壹拾伍萬
      捌仟元整。」繳交管理費（詳本院卷第32頁）在案，該請
      求被告繳交管理費之通知固可視為請求，然原告並未於請
      求後六個月內起訴，其時效視為不中斷。是揆諸前揭民法
      第128 條、第129 條第1 項、第2 項1 款、第130 條之規
      定，本件原告所得向被告請求之管理費，應自原告於95年
      5 月13日以支付命令繕本送達被告翌日往前回溯五年即90
      年5 月14日之時起至95年4 月30日止（至於95年5 月1 日
      以後之管理費，應由被告主動向原告繳交，或由原告另為
      訴訟上之請求，附此說明。），對被告始有管理費之請求
      權，其餘管理費之請求則均已逾五年請求權時效而消滅，
      已堪認定。
    3.末查，兩造對於85年4 月1 日起至93年3 月31日止，按月
      以2000元計算，及自93年4 月1 日起至95年4 月30日止，
      按被告居住房屋坪數126 坪每坪每月30元計算之管理費計
      算方式，均無爭議，業據兩造於本院審理中陳述明確在卷
      （詳本院卷第62頁、第63頁言詞辯論筆錄）。是本件原告
      自90年5 月14日起至95年4 月30日止，所得向被告請求之
      公寓大夏管理委員會住戶管理費金額，依上開計算方式計
      算之結果，應為163,597 元〔計算方式：2000元/ 月×（
      17/31 個月＋34個月）＋30元/ 坪×126 坪×25個月）＝
      163,597 元；四捨五入〕。從而，本件原告對被告所得請
      求之公寓大夏管理委員會住戶管理費金額，於163,597 元
      之範圍內之請求，於法洵屬有據，所訴應予以准許，逾此
      範圍之請求，為無理由，應予以駁回。
四、本判決第一項所命給付未逾50萬元，爰依職權宣告得為假執
    行。
五、據上論結，本件原告之訴為一部有理由、一部無理由，依民
    事訴訟法第79條、第389條第1 項第5 款，判決如主文。
中    華    民    國    95    年    12    月    21    日
                  民事第七庭  法  官  柯盛益
正本係照原本作成。
如不服本判決，應於送達後20日內，向本院提出上訴狀並表明上
訴理由，如於本判決宣示後送達前提起上訴者，應於判決送達後
10日內補提上訴理由書（須附繕本）。
中    華    民    國    95    年    12    月    21    日
                              書記官  劉法萱


司法院資訊處製作；財團法人民間司法改革基金會備份。
